【裁判字號】    95,訴,49
【裁判日期】    950630
【裁判案由】    偽造有價證券等
【裁判全文】
臺灣新竹地方法院刑事判決                95年度訴字第49號
公  訴  人  臺灣新竹地方法院檢察署檢察官
被      告  乙○○
                    號6樓之4.
指定辯護人  本院公設辯護人甲○○
上列被告因偽造有價證券案件，經檢察官提起公訴（94年度偵字
第2034號），本院判決如下：
    主  文
乙○○意圖供行使之用，而偽造有價證券，處有期徒刑壹年捌月
。緩刑肆年。如附表所示之支票壹紙，沒收。
    事  實
一、乙○○明知於民國93年10月5日或6日某時，在新竹縣竹東鎮
    二重埔中豐路五穀宮入口處旁所經營之哈拉串烤店內，向姓
    名年籍不詳，綽號「阿源」之成年男子取得之如附表所示但
    票面金額及發票日為空白之支票乙張係來路不明之贓物（該
    支票係連峻毅所有，於92年1月23日17時許至92年1月24日23
    時許間某時，在其桃園縣平鎮市○○街26號6樓之3租屋處被
    竊），仍予收受，並基於意圖偽造有價證券供行使之用之犯
    意，在未徵得連峻毅之明示或默示同意或授權之情形下，於
    93年10月23日至同年月25日間某時，在上開哈拉串烤店內，
    將系爭支票偽填上發票日「93年11月15日」及金額「新臺幣
    （下同）70,000元」等票據應行記載事項而完成發票行為，
    並於93年10月27日或28日間某時，在哈拉串烤店內交付不知
    情之楊智凱以償還向其借貸之款項而行使之，足以生損害於
    連峻毅及楊智凱。嗣楊智凱因償還欠款而將爭支票交由陳柏
    誠抵債，而陳柏誠於93年10月底，持系爭支票向遠東商業銀
    行新竹林森分行提示付款，因已為連峻毅辦理掛失止付而遭
    退票，始報警循線查獲，而得悉上情。
二、案經桃園縣警察局平鎮分局報請臺灣桃園地方法院檢察署檢
    察官呈請臺灣高等法院檢察署檢察長令轉臺灣新竹地方法院
    檢察署檢察官偵查起訴。
    理    由
一、訊據被告乙○○對其於前揭時、地明知系爭支票係贓物，仍
    予以收受並偽造前開支票持以行使等事實於偵查、本院準備
    程序及審理中均坦承不諱（2234號偵卷第49頁、本院卷第18
    頁、第29頁），核與被害人連峻毅於警詢中供述系爭支票遭
    竊、證人楊智凱於警詢證述收受系爭支票情節大致相符（22
    34號偵卷第33頁至第24頁第26頁、第34頁），此外，並有詳
    如附表所示之支票、退票理由單、票據掛失止付通知書、掛
    失止付票據提示人資料查報表各乙紙（以上均係影本）附卷
    可稽（2234號偵卷第40頁至第42頁），足認被告自白應與事
    實相符，而足採信，本件事證明確，被告收受贓物及意圖供
    行使之用，而偽造有價證券之犯行均堪認定，應依法論科。
二、按支票乃表彰財產權之證券，行使或處分支票上所表彰之權
    利，以支票之占有為必要，且系爭支票乙紙係於國內發行及
    流通，本身並具價格（金額）之標示，堪認係刑法第201 條
    第1項所規定之有價證券。次按，刑法第201條1項所稱之「
    偽造」，係指無權簽發而冒用他人名義簽發而言，則被告意
    圖供行使之用，在上揭時、地未徵得被害人連峻毅之明示或
    默示同意或授權之情形下，虛偽填載發票日期及票面金額而
    偽造前開支票，並進而交付楊智凱持以行使，足以生損害於
    被害人連峻毅、楊智凱，顯與刑法第201條第1項之偽造有價
    證券罪構成要件該當。核被告所為，係犯刑法第349條第1項
    之收受贓物、第201條第1項之偽造有價證券罪。其行使偽造
    有價證券之低度行為，為偽造有價證券之高度行為所吸收，
    不另論罪，又其所犯收受贓物及偽造有價證券 2罪間，有方
    法目的之牽連關係，依同法第55條之規定，應從一重之偽造
    有價證券罪論處。另被告意圖供行使之用而偽造有價證券，
    其用意即在非法取得該證券所表彰之票面金額，不另成立詐
    欺罪（最高法院25年上字第1814號判例意旨參照）。又查被
    告收受來路不明贓物使用，造成被害人追贓之困難，其偽造
    有價證券之行為固對被害人連峻毅之信用造成損害，惟事後
    已償還被害人楊智凱之損失，此項損害尚未因而造成社會經
    濟秩序之重大危害，再其因欲償還欠款70,000元，不闇法律
    之嚴重性，而偽造支票之有價證券，動機尚稱單純，金額亦
    不高，情節尚屬輕微，在客觀上足以引起一般同情，是被告
    犯罪之情狀顯有可憫恕之處，雖宣告法定刑最低度刑猶嫌過
    苛，應依刑法第59條之規定減輕其刑。爰審酌被告因償還借
    款應急始起意偽造支票之犯罪動機、目的、手段，造成被害
    人之損害，惟犯後坦承犯行，態度良好，甚有悔意，且素行
    尚佳，並於犯罪後賠償被害人之損失等一切情狀，量處如主
    文所示之刑。末查，被告前未曾受有期徒刑以上刑之宣告，
    此有臺灣高等法院被告全國前案紀錄表乙紙附卷足參，經此
    次教訓應知所警惕而無再犯之虞，本院認被告前所受宣告之
    刑，以暫不執行為適當，爰併予宣告緩刑4年，以啟自新。
三、詳如附表所示之支票乙紙，應依刑法第 205條之規定，宣告
    沒收。
四、據上論斷，應依刑事訴訟法第299條第1項前段，刑法第 201
    條第1項、第349條第1項、第55條、第59條、第74條第1款、
    第205條，罰金罰鍰提高標準條例第1條前段，判決如主文。
本案經檢察官黃逸帆到庭執行職務
中    華    民    國    95    年    6     月    30    日
                  刑事第三庭    審判長法  官  汪銘欽
                                      法  官  林惠君
                                      法  官  楊數盈
以上正本證明與原本無異。
如不服本判決，應於判決送達後10日內向本院提出上訴狀（應附
繕本），上訴於臺灣高等法院。
                                      書記官  謝國聖
中    華    民    國    95    年    6     月    30    日
附錄本案論罪科刑法條全文
刑法第201條第1項：
意圖供行使之用，而偽造、變造公債票、公司股票或其他有價證
券者，處3年以上10年以下有期徒刑，得併科3,000元以下罰金。
刑法第349條第1項：
收受贓物者，處3年以下有期徒刑、拘役或500元以下罰金。
附表：
┌──┬─────┬───────┬───┬───┐
│編號│票據號碼  │票面金額      │發票人│發票日│
├──┼─────┼───────┼───┼───┤
│1   │AQ0000000 │新臺幣70,000元│連焌毅│931115│
└──┴─────┴───────┴───┴───┘


司法院資訊處製作；財團法人民間司法改革基金會備份。
